【裁判字號】    90,交上訴,36
【裁判日期】    900614
【裁判案由】    過失致死
【裁判全文】
臺灣高等法院高雄分院刑事判決                      九十年度交上訴字第三六號
    上  訴  人  台灣高雄地方法院檢察署檢察官
    上  訴  人
    即  被  告  丙○○
    上  訴  人
    即  被  告  乙○○
右上訴人因被告過失致死案件，不服臺灣高雄地方法院八十九年度交訴字第一八三號
中華民國九十年四月三日第一審判決（起訴案號：臺灣高雄地方法院檢察署八十九年
度偵字第一二二一三號、第一二七四六號），提起上訴，本院判決如左：
      主  文
原判決撤銷。
丙○○因過失致人於死，處有期徒刑壹年月。
乙○○因過失致人於死，處有期徒刑拾月。
    事  實
一、丙○○有妨害自由罪前科，原考領有普通小型車駕駛執照，因違規逾期未繳納罰
    款，經交通部公路局監理所屏東監理站註銷駕駛執照，無照不得駕車，竟於八十
    九年五月九日上午，駕駛車牌ＷＯ─六六○五號自小客貨車，沿高雄縣內門鄉○○村○○○路（台三線）雙向四車道由南往北方向行駛，欲前往台南縣安置骨灰
    ，行經十三甲路三十之七號前一公里之有燈號管制之交岔路口時，由北上外側車
    道超越同向由乙○○友人林晉偉所駕駛在北上內側車道行駛之車號Ｐ三—一七四
    五號白色自用小客車後，復越過中央分向限制線駛入對向來車道，超越同向在前
    行駛由乙○○（領有職業聯結車駕駛執照）所駕駛之車號ＶＩ─四九九八號自用
    小客車後，乙○○、丙○○應注意並能注意汽車駕駛人不得爭道競駛，且依其知
    識、能力亦無不能注意之情事，乙○○因不滿丙○○超車時差點擦撞，竟駕駛Ｖ
    Ｉ─四九九八號自用小客車追逐，並與丙○○所駕駛之ＷＯ─六六○五號自小客
    貨車高速競駛，於競駛行經十三甲路三十之七號前，乙○○駕駛小客車由內側快
    車道，欲超越行駛於外側快車道丙○○所駕駛之自小客貨車時，丙○○竟將所駕
    駛之自小客貨車往左側逼近乙○○之自用小客車任意變換車道爭道競駛，致使乙○○為閃避丙○○之自用小客貨車而往左側煞避，因車速過快而失控衝入對向來
    車道，適有力德三騎乘車牌ＯＵＪ─八七○號重型機車附載其妻甲○○（均有配
    戴安全帽），沿對向外側車道行駛而至，因閃避不及而撞及乙○○所駕駛之自用
    小客車右前車門，使甲○○因而受有脾臟破裂、左鎖骨及第九、第十肋骨骨折及
    頭部外傷之傷害，力德三因而受有頭部多處挫傷、胸骨及肋骨骨折、胸部內出血
    之傷害，雖均送醫急救，力德三仍於送醫途中不治死亡。乙○○於肇事後在有權
    偵查犯罪之機關發覺其犯罪前，即主動向前往處理車禍現場之警員張詠傑坦承肇
    事，嗣又接受裁判；並於偵查中向檢察官告發丙○○。
二、案經甲○○及力德三之女力玉鳳訴由高雄縣警察局旗山分局報請臺灣高雄地方法
    院檢察署檢察官偵查起訴。
        理  由
一、訊據上訴人即被告乙○○，對於右揭事實坦承不諱；上訴人即被告丙○○固不否
    認於上開時、地，駕駛前揭小客貨車，因超車引起被告乙○○不滿駕車追逐，被
    告乙○○失控侵入來車道撞及被害人而肇事之事實，惟矢口否認有何過失犯行，
    辯稱：伊在路口綠燈時，有超林晉偉的白色小客車，因乙○○在雙黃線迴轉未打
    方向燈，為避免撞上才駛入對向來車道超乙○○之車子，乙○○即駕車追伊，時
    速約有一百公里，當乙○○由外側車道超越後，伊擔心乙○○會回頭打伊，伊即
    減速停在路邊，不到幾秒鐘乙○○之小客車失控，車轉四圈後才撞到被害人，當
    時伊車子在八十公尺外，伊是為避免乙○○逃跑及幫忙救人才停車，伊車子沒有
    煞車痕，伊沒有過失云云。
二、經查：
    (一)被告乙○○於上開時、地，駕駛前揭小客車，因不滿丙○○所駕駛小客貨車
        超車時差點擦撞，駕車追逐並與丙○○所駕駛之自小客貨車競駛，當乙○○
        駕駛小客車由內側快車道，欲超越行駛於外側快車道丙○○所駕駛之自小客
        貨車時，丙○○竟將所駕駛之自小客貨車往左側逼近乙○○之自用小客車而
        爭道競駛，致使乙○○向左閃煞失控衝入對向來車道，撞及被害人力德三、
        甲○○所騎乘之重型機車而肇事之事實，迭據被告乙○○於警訊、偵查、原
        審及本院時供承不諱，核與告訴人甲○○、力玉鳳指訴情節相符，並經當時
        駕車在後目擊車禍過程之證人林晉偉於原審到庭結證稱：還未過紅綠時，
        我與被告丙○○之廂型車並排停在路口等紅綠，我開白色裕隆自小客車停
        在內側車道，被告丙○○車子停在外側車道，當時乙○○的車子已過紅綠
        在我前面行駛，綠時丙○○的車子就猛加油超車超到我的內側車道，我本
        來要攔丙○○的車子問他為何要超我的車，但我太太阻止我，後來我看丙○○的車子開到對向車道超乙○○的車子再直接開到外側車道，到肇事路段時
        丙○○的車子與乙○○的車子並排行駛，後來丙○○的車子突然超車到內側
        車道，因乙○○要閃他的車子就失控撞到被害人的機車，丙○○就把車子停
        到外側車道下車，並說他要趕二點去檢骨，從停紅燈處到事故地距離約有一
        公里，其間乙○○有超丙○○車一次，後來他們併駛時，因乙○○要閃避丙○○車，就失控肇事等語明確（見原審卷第三一、三二頁），且證人即現場
        處理警員張詠傑亦於原審證稱：「丙○○有說事故之前他與乙○○相互超車
        。」（見原審卷第四九頁），參以被告丙○○亦自承因超車引起乙○○不滿
        駕車以時速一百公里追逐等情，足見被告乙○○確因不滿丙○○所駕駛小客
        貨車超車時差點擦撞，駕車追逐並與丙○○所駕駛之自小客貨車高速競駛。
    (二)按汽車在雙向四車道行駛時，小型汽車內外側車道均可行駛，但不得任意變
        換車道行駛。又汽車駕駛人，不得爭道行駛，道路交通安全規則第九十八條
        第三款、道路交通管理處罰條例第四十五條分別定有明文。此為一般駕駛人
        所應注意遵守之事項；又依道路交通事故調查報告表所載，本件車禍發生當
        時天氣晴朗、日間自然光線、道路視距良好、無障礙及其他缺陷，且依被告
        之丁識、能力，復無不能注意之情事。又依警製道路交通事故調查報告表、
        車禍現場照片及車損照片顯示：本件車禍係發生在高雄縣內門鄉○○村○○○路三十之七號前，十三甲路為速限六十公里且劃有中央分向限制線之雙向
        四車道，車禍發生前，被告丙○○、乙○○沿十三甲路由南往北方向行駛，
        車禍發生後，被告乙○○之自小客車左後輪在南向道路邊沿線上，頭朝西南
        尾東北停於南向慢車道上，車後留有兩道長十八點八、八點四二公尺之煞車
        痕，煞車痕由北向內側快車道向西北延伸，乙○○小客車右前側車門嚴重毀
        損變形、右後側車門凹損，被害人機車倒在被告乙○○自小客車右後車輪三
        點二公尺處之路旁；被告丙○○之自小客貨車停於乙○○車前方之北向外側
        快車道，距乙○○車垂直距離十點二五公尺處，由三車行進方向、肇事後停
        放位置、被告乙○○小客車煞車痕由北向內側快車道向西北延伸及車損情形
        研判，顯見被告丙○○在十三甲路北上外側車道與行駛在內側車道之被告乙○○競駛時，被告丙○○突然往左即往內側車道超乙○○之自小客車，乙○○往左側煞避失控衝入對向車道，並在    內側快車道留下向西  延伸之煞
        車痕，再撞及對向來車道由被害人力德三所騎乘附載其妻即告訴人之甲○○
        之機車肇事，被告丙○○、乙○○之駕駛行為有過失，灼然甚明。況本件車
        禍經送台灣省車輛行車事故覆議委員會覆議結果亦認為：乙○○駕駛自小客
        車與丙○○駕駛自小客貨車二車爭道行駛，致王車失控侵入來車道再撞及力
        德三之機車，同為肇事原因；力德三無肇事因素，此有該會八十九年十月十
        六日府覆議字第八九一六四一號覆議意見書附卷可參。
    (三)被害人力德三確因本件車禍引起頭部多處挫傷、胸骨及肋骨骨折、胸部內出
        血不治死亡，復經檢察官督同檢驗員相驗屬實，製有勘驗筆錄、驗斷書、相
        驗屍體證明書等件在卷可稽，及告訴人甲○○因本件車禍受有脾臟破裂、左
        鎖骨及第九、第十肋骨骨折及頭部外傷之傷害，力德三因而受有頭部多處挫
        傷、胸骨及肋骨骨折、胸部內出血之傷害，此有財團法人奇美醫院診斷證明
        書在卷可憑，則被告二人之過失犯行與被害人力德三之死亡、告訴人甲○○
        之受傷間，顯有相當因果關係。
    (四)雖被告丙○○辯稱：當乙○○由外側車道超越伊車後，伊擔心乙○○會回頭
        打伊，伊即減速停在路邊，不到幾秒鐘乙○○之小客車失控云云。然被告乙○○煞車痕由北向內側快車道向西北延伸，顯係向左閃避煞車失控。倘如被
        告丙○○所辯於乙○○超車後，即停靠路邊，則被告丙○○之小客貨車，應
        停在被告乙○○小客車之後，惟依現場圖肇事後，被告丙○○小客貨車停於
        被告乙○○小客車之前，益見肇事時被告丙○○在前，被告乙○○在後。是
        被告丙○○所辨，要非可採。至被告丙○○另辯稱被告乙○○煞車痕不只十
        八多公尺，被告乙○○小客車打轉未測量云云，惟被告乙○○煞車痕經證人
        即警員張詠傑於本院證述無訛，並有現場圖可按，且與警卷煞車痕現場照片
        相符（見警卷現場照片），所稱亦無可取。
    (五)又業務過失致死罪之過失致死行為，僅限於從事業務之人在其業務上或與其
        業務有關之過失致死行為，故從事業務之人，在其所從事業務之外或與其業
        務無關之過失致死行為，則祇負普通過失致死罪之刑責。本件被告丙○○平
        日務農，肇事當時係欲駕車前往台南安置祖先骨灰，被告乙○○係職業聯結
        車司機，車禍發生前係駕駛自小客車與友人欲前去喝喜酒，業經被告二人分
        別陳明在卷，被告二人雖因駕車肇事，但非於其執行業務或與執行業務有關
        業務中肇事，自難認係業務上之過失行為。告訴人認係業務上過失，尚有誤
        會。
    (六)綜上，被告丙○○所辯，無非卸責之詞，不足採信，是本件事證已臻明確，
        被告二人過失犯行堪以認定。
三、查被告丙○○、乙○○駕車爭道競駛，因而肇事致人於死傷之行為，係犯刑法第
    二百七十六條第一項之過失致死罪及同法第二百八十四條第一項前段之過失傷害
    罪；公訴人認被告丙○○係犯同法第二百七十六條第二項之業務過失致死罪，容
    有誤會，惟其社會基本事實同一，爰變更檢察官起訴法條。被告二人之過失行為
    ，侵害被害人力德三之生命法益及告訴人甲○○之身體健康法益，係一行為而觸
    犯數罪名之異種想像競合犯，應依刑法第五十五條規定，均以一過失致死罪論。
    又被告丙○○為汽車駕駛人，原考領有普通小型車駕駛執照，因違規逾期未繳納
    罰款，經交通部公路局監理所屏東監理站註銷駕駛執照，有該站九十年三月十二
    日九０高監屏字第九００五四六五號函可憑，其駕照既經註銷，即屬無駕駛執照
    駕車，因而致人於死亡，依法應負刑事責任，應依道路交通管理處罰條例第八十
    六條第一項之規定加重其刑。被告乙○○於肇事後犯罪未被發覺前，向前往處理
    之員警坦承肇事並接受裁判等情，業經證人張詠傑證述明確，符合刑法自首之要
    件，爰依刑法第六十二條前段規定，減輕其刑。
四、原審據以論處被告等罪刑，固非無見，惟查：汽車在劃有行車分向線之路段，超
    車時得駛越，但不能並行競駛，係指汽車在雙向二車道行駛，超車時得駛越行車
    分向線（中心線），但不能跨越行車分向限制線並行競駛，此觀道路交通安全規
    則第九十七條第三款規定自明。本件肇事路段係雙向四車道，有肇事現場圖及照
    片可證，肇事時被告乙○○行駛內側快車道，被告丙○○行駛外側快車道，並非
    行駛於雙向二車道路段跨越行車分向限制線並行競駛，原判決認被告二人違反道
    路交通安全規則第九十七條第三款規定之注意義務，尚有未洽。且原審判決後，
    被告乙○○與被害人及家屬達成和解，賠償告訴人及家屬新台幣一百萬元，有高
    雄縣內門鄉調解委員會調解筆錄一份在卷可按，原審未及審酌被告乙○○此一犯
    後態度，而以被告乙○○肇事後，未與被害人家屬達成民事和解量處刑責，亦有
    未合。被告乙○○上訴意旨，以已與被害人家屬和解，原判決量刑過重，為有理
    由。被告丙○○上訴意旨，否認犯罪，檢察官上訴認被告二人應負業務過失致死
    罪責及原審量刑過輕，均為無理由，且原判決亦有可議，自應由本院將原判決撤
    銷改判。茲審酌被告二人爭道而競駛，嚴重危害道路交通安全，因而致人於死傷
    ，過失情節非輕，及被告乙○○已與被害人及家屬達成和解，賠償告訴人及家屬
    新台幣一百萬元，有高雄縣內門鄉調解委員會調解筆錄一份在卷可按，被告丙○○未能賠償被害人之損失等一竊情狀，量處如第二項主文所示之刑，以示懲戒。
據上論結，應依刑事訴訟法第三百六十九條第一項前段、第三百六十四條、第二百九
十九條第一項前段、第三百條，刑法第十一條前段、二百七十六條第一項、第二百八
十四條第一項前段（原審漏引）、第五十五條、第六十二條（原審漏引），道路交通
管理處罰條例第八十六條第一項，罰金罰鍰提高標準條例第一條前段，判決如主文。
本案經檢察官朱文彬到庭執行職務。
中      華      民      國    九十      年      六      月     十四     日
                              臺灣高等法院高雄分院刑事第一庭
                                  審判長法官  李春昌
                                        法官  邱永貴
                                        法官  周賢銳
右正本證明與原本無異。
被告不得上訴。
檢察官就被告丙○○部分如不服本判決，應於判決送達後十日內向本院提出上訴狀，
其未述理由者並應於提出上訴狀後十日內向本院補提理由書（應附繕本)。
                                      書記官  黃琳群
中      華      民      國    九十      年      六      月     十八     日
附錄本案論罪科刑法條全文
刑法第二百七十六條第一項：
因過失致人於死者，處二年以下有期徒刑、拘役或二千元以下罰金。
                                                                  Ａ


司法院資訊處製作；財團法人民間司法改革基金會備份。
